臺灣彰化地方法院刑事判決　　　　　　　100年度訴字第733號
公　訴　人　臺灣彰化地方法院檢察署檢察官
被　　　告　陳偉志
上列被告因毒品危害防制條例案件，經檢察官提起公訴（100年
度毒偵字第753號），被告於準備程序中自白犯罪，本院行簡式
審判程序，判決如下：
    主  文
陳偉志施用第一級毒品，累犯，處有期徒刑玖月。扣案注射針筒
壹支沒收之。
    事實及理由
一、犯罪事實：
  (一)陳偉志前於民國（下同）92年間，因施用毒品案件，經送觀
    察勒戒後，認無繼續施用毒品之傾向，於92年7月5日執行完
    畢釋放。復於觀察勒戒執行完畢釋放後5年內，自95年1月
    間某日起至同年4月1日凌晨某時止，連續施用第一級毒品海
    洛因多次，經本院95年訴字第908號判決處有期徒刑8月，嗣
    經執行完畢。又於96年10月27日，施用第一級毒品海洛因
    1 次，經本院以97年度訴字第175號判決處有期徒刑8月確定
    。又於97年4月1日施用第一級毒品海洛因1次，經本院以
    97年度訴字第1816號判決處有期徒刑7月確定。上開案
    件接續執行，於98年8月31日執行完畢（構成累犯）。
  (二)陳偉志仍不知悔改，復基於施用第一級毒品海洛因之犯意，
    於100年3月29日晚上8時許，在其停放於彰化縣田中鎮○○
    路○段706巷內之車牌號碼3893-ZN號自用小客車內，以將毒
    品海洛因摻水置入針筒中注射血管之方式，施用第一級毒品
    海洛因1次。
  (三)嗣於同日晚上10時10分許，在同上路段17號前發生車禍（公
    共危險部分另案起訴），經警到場處理，當場扣得使用過之
    注射針筒1支，經採集其尿液送驗後，結果呈毒品「嗎啡、
    可待因」陽性反應。
二、認定事實之證據及理由：
  (一)被告於警訊、偵查、本院審理中之自白。
  (二)彰化縣警察局田中分局委託檢驗尿液代號與真實姓名對照認
    證單，證明被告接受採尿送驗之事實。
  (三)詮昕股份有限公司濫用藥物尿液檢驗報告書，被告呈現「嗎
    啡、可待因」陽性反應。又按行政院衛生署管制藥物管理局
    93年7月16日管檢字第0930006199號函示意見：「依據
    Clark's Analysis of Drugs and Poisons一書第三版之記
    載：...第一級毒品海洛因亦可代謝成嗎啡，且海洛因常見
    含有少量6-乙醯可待因雜質成分，該成分可代謝為可待因及
    嗎啡。...」（參照行政院衛生署管制藥品管理局發行「濫
    用藥物檢驗相關解釋彙編」P.14）故可證明被告因施用海洛
    因而同時檢出「可待因、嗎啡」陽性反應。
  (四)扣案注射針筒1支，被告自白為施用毒品之工具。
  (五)不再送觀察勒戒之理由：
    按毒品危害防制條例於92年7月9日修正公布，自93年1月9日
    施行，其中第20條、第23條將施用毒品之刑事處遇程序，區
    分為「初犯」及「五年內再犯」、「五年後再犯」。依其立
    法理由之說明：「初犯」，經觀察、勒戒或強制戒治後，應
    為不起訴處分或不付審理之裁定；經觀察、勒戒或強制戒治
    執行完畢釋放後，「五年內再犯」者，因其再犯率甚高，原
    實施之觀察、勒戒及強制戒治既已無法收其實效，爰依法追
    訴或裁定交付審理。至於經觀察、勒戒或強制戒治執行完畢
    釋放後，「五年後再犯」者，前所實施之觀察、勒戒或強制
    戒治已足以遮斷其施用毒品之毒癮，為期自新及協助其斷除
    毒癮，仍適用「初犯」規定，先經觀察、勒戒或強制戒治之
    程序。從而依修正後之規定，僅限於「初犯」及「五年後再
    犯」二種情形，始應先經觀察、勒戒或強制戒治程序。倘被
    告於五年內已再犯，經依法追訴處罰，縱其第三次（或第三
    次以上）再度施用毒品之時間，在初犯經觀察、勒戒或強制
    戒治執行完畢釋放五年以後，已不合於「五年後再犯」之規
    定，且因已於「五年內再犯」，顯見其再犯率甚高，原實施
    觀察、勒戒或強制戒治，已無法收其實效，即應依該條例第
    10條處罰（最高法院95年度第7次刑事庭會議決議參照）。
    本件被告前因施用毒品案件，經觀察、勒戒後，認無繼續施
    用毒品之傾向，於92年7月5日執行完畢釋放。復於觀察勒戒
    執行完畢釋放後5年，自95年1月間某日起至同年4月1日凌
    晨某時止，連續施用第一級毒品海洛因多次（本院95年訴字
    第908號判決）、又於96年10月27日，施用第一級毒品海
    洛因1次（本院以97年度訴字第175號判決）、又於97年4
    月1日施用第一級毒品海洛因1次（本院以97年度訴字第1816
    號判決），被告既曾於「五年內再犯」，且經法院判處罪刑
    確定，其又於100年3月29日施用毒品，即非屬該條例第20條
    第3項所定「五年後再犯」之情形，仍應論以毒品危害防制
    條例第10 條第1項之施用第1級毒品罪。
  (六)被告自白核與事實相符，足堪採信。本件事證明確，被告施
    用第一級毒品犯行，已可認定。
三、論罪科刑：
  (一)核被告所為，係犯毒品危害防制條例第10條第1項之施用第
    一級毒品罪。被告持有毒品之低度行為，應為施用之高度行
    為所吸收，不另論罪。
  (二)被告有如犯罪事實欄所示之前科執行經過，此有臺灣高等法
    院被告全國前案紀錄表乙紙附卷可稽，其受此有期徒刑執行
    完畢後，五年以內再犯有期徒刑以上之罪，應依累犯規定加
    重其刑。
  (三)量刑審酌：被告有多件毒品前科，素行不佳，一再施用毒品
    ，從未覺悟毒品是家破人亡的不歸路，又被告自述未婚，國
    中畢業，從事搭鷹架危險工作，被告賺錢不易，卻又沈淪吸
    毒，使家人失望不已，實應譴責。並審酌被告坦承犯行，犯
    後態度尚稱良好等一切因素，量處及定應執行刑如主文，以
    示懲儆。
  (四)扣案注射針筒1支，被告自白為施用毒品之工具，並且乃是
    以醫療用品拼湊作為施用工具，應沒收之。
四、適用法律：
  (一)刑事訴訟法第273條之1第1項、第310條之2、第454條第1項。
  (二)毒品危害防制條例第10條第1項、刑法第11條、第47條第1項
    、第38條第1項第2款。
本案經檢察官高宏銘到庭執行職務。
中    華    民    國   100    年    6     月    21    日
                  刑事第七庭  法  官  葉明松
以上正本證明與原本無異。
如不服本判決應於收受判決後10日內向本院提出上訴書狀，並
應敘述具體理由。其未敘述上訴理由者，應於上訴期間屆滿後
20日內向本院補提理由書(均須按他造當事人之人數附繕本)
「切勿逕送上級法院」。
中    華    民    國   100    年    6     月    21    日
                              書記官  施秀青
附錄本案論罪法條：
毒品危害防制條例第10條
施用第一級毒品者，處 6 月以上 5 年以下有期徒刑。
施用第二級毒品者，處 3 年以下有期徒刑。